臺灣高等法院高雄分院刑事判決　　　　 94年度交上易字第5號
上　訴　人
即　被　告　甲○○
上列上訴人因過失傷害案件，不服臺灣高雄地方法院93年度交易
字第195 號中華民國93年12月6 日第一審判決（起訴案號：臺灣
高雄地方法院檢察署93年度偵字第749 號），提起上訴，本院判
決如下：
     主  文
上訴駁回。
甲○○緩刑貳年。
    事  實
一、甲○○領有小型車普通駕駛執照，於民國92年6 月6 日下午
    3 時許，駕駛車牌號碼J8─7145號自用小客車，沿高雄市○
    ○區○○路東向西行駛，途經重信路與高鐵左營聯外道路之
    正施工中未取路名及未設有行車管制號誌之交岔路口，欲左
    轉進入該聯外道路由北向南行駛，本應注意汽車行駛至無號
    誌且而無交通警察指揮之交岔路口，轉彎車應暫停讓直行車
    先行，且左轉彎時，應行至交岔路口中心處左轉，不得占用
    來車道搶先左轉，又現場道路雖係工程中，惟當時天候晴，
    有日間自然光線，視距良好，而現場道路為乾燥、無缺陷之
    柏油路面等情狀，並無不能注意之情形，竟疏未注意，貿然
    於路口搶先左轉，遂逆向進入來車道，適乙○○駕駛車牌
    XUK －531 號機車，沿該聯外道路由南往北方向行駛至該交
    岔路口，亦疏未注意減速慢行，甲○○所駕駛之自用小客車
    遂撞及乙○○機車人車俱倒，致乙○○受有右小腿挫傷併撕
    裂傷等傷害。甲○○於其犯行被有偵查犯罪職權之機關或公
    務員發覺前，即主動向前來處理前開交通事故之高雄市政府
    警察局交通大隊第十分隊員警陳振文自首，而接受裁判。
二、案經乙○○訴由臺灣高雄地方法院檢察署檢察官偵查起訴。
    理  由
一、訊據上訴人即被告甲○○對於其所駕駛之前開自用小客車有
    於右揭時地與告訴人乙○○發生碰撞，致告訴人乙○○受傷
    直承不諱，惟辯稱：「我當時是要左轉，且要閃過左邊角落
    的障礙，又是停車再開，而告訴人則因機車上有一塊板子，
    又要右轉才自己撞到我汽車，我並無過失」云云。
二、經查：
  (一)被告直承各情，核與告訴人乙○○警偵訊所述及現場目擊之
    證人蔡金來於原審證述情節相符，被告於本院明示同意該告
    訴人之審判外陳述作為證據，本院審核該言詞陳述作成時之
    情況，認為適當，依刑事訴訟法第159 條之5 之規定，此部
    分證據適格，而告訴人乙○○因本件車禍受有前開傷害之情
    ，亦有高雄榮民總醫院於92年6 月6 日出具之診斷證明書影
    本一紙在卷可資佐證。此部分文書，符合刑事訴訟法第159
    條之4 規定，本院審核並無顯不可信之情況，為有證據能力
    ，均堪採信。
  (二)肇事當時被告係欲左轉進入該聯外無路名之道路由北向南行
    駛，告訴人則係在該無路名道路上由南往北方向行駛之情，
    已據被告、告訴人分別陳明在卷，且經證人蔡金來證述甚明
    ，而肇事地點係未設有號誌、無交通警察指揮之交岔路口，
    二車撞擊地點係在該交岔路口之無名路上偏東，且係被告所
    駕駛之自用小客車右前車頭撞到被告所駕駛機車之右前車頭
    ，有道路交通事故現場圖、道路交通事故調查報告表(一)、(二)
    各一紙及現場照片7 幀附於高雄市政府警察局左營分局93年
    10月6 日高市警左分三字第0930019225號函內可稽，是依二
    車行駛方向、撞擊地點、車輛撞擊部位，可知當時被告係欲
    左轉進入該無路名之聯外道路，惟其並未行至交岔路口中心
    處左轉，係在路口處搶先左轉，嗣後並未靠右行駛於由北往
    南之車道，而逆向行駛於由南往北之車道。
  (三)又告訴人駕駛機車於該無名路上直到上開交岔路口，距離約
    有二十多公尺，且被告左轉處路口雖有一輛小貨車，惟並未
    阻礙被告之視線等情，亦據證人蔡金來於原審結證證稱：「
    （問：當天被害人乙○○所騎過來的路線前面有無叉路？）
    有，但被害人是騎直路過來，約有二十多公尺直路」、「（
    問：被告行進路線與被害人行進路線上，視線如何？是否都
    沒有其他障礙物？）是。都可以看清楚前方狀況。但是在兩
    條路交叉的地方有一輛車子停在該處」、「當時被告必須繞
    過該台小貨車（見原審卷第36頁編號3 照片內之小貨車）才
    可以左轉，被害人則是直直過來，不需閃避該車輛」等語甚
    明（見原審卷第71頁）。苟被告有停車再開，自不可能未發
    現於該路上直行之告訴人機車，也不需要閃避該角落之小貨
    車，是被告辯稱「有停車再開，且要閃過左邊角落的障礙」
    云云，非可採信。綜上所述，顯見本件事故之發生，肇因於
    被告左轉時，未停車再開，且未行至交岔路口中心處左轉而
    占用來車道搶先左轉，以致左轉後未靠右行駛而逆向行駛於
    來車道，而告訴人則因駕駛機車行至前開交岔路口未減速慢
    行，待發覺被告所駕駛之自用小客車左轉逆向前來，閃避不
    及，遂遭被告所駕駛汽車撞及。末查告訴人所駕駛之機車上
    載有木板一節，固據被告、證人蔡金來分別陳述、證述在卷
    ，且為告訴人所不爭執，惟本件交通事故之發生原因，已如
    前述，並非告訴人載有木板之故，且該木板之大小要與事故
    之發生無涉，被告辯稱告訴人載有板子，又要右轉，才撞上
    被告汽車云云，亦無足取。
三、按汽車行駛至交岔路口，其轉彎，應依車輛行至無號誌而無
    交通警察指揮之交岔路口，轉彎車應暫停讓直行車先行；又
    左轉彎時，應行至交岔路口中心處左轉，道路交通安全規則
    第102 條第1 項第2 款、第4 款分別定有明文。此為一般駕
    駛人應注意並能注意之事項，被告於上揭時地駕車本應注意
    上揭規定，且依當時天候晴，有日間自然光線，視距良好，
    而事故現場道路為乾燥、無缺陷之柏油路面等情狀，並無不
    能注意之情形，竟疏於注意，致肇事而使告訴人乙○○受有
    前開傷害，其有過失，至為明顯。本件事故經臺灣高雄地方
    法院檢察署先後送請高雄市政府交通局車輛行車事故鑑定委
    員會鑑定及覆議結果，亦同此認定「甲○○轉彎車未讓直行
    車先行為肇事主因。乙○○行經無號誌之交岔路口未減速慢
    行，為肇事次因。」，有該鑑定委員會93年5 月13日高市車
    鑑字第0930002395號函所附之鑑定意見書一件（見偵查卷第
    26、27頁）及高雄市政府93年7 月6 日高市府交三字第
    0930035821號函載附卷可稽（見偵查卷第29頁）。告訴人乙
    ○○既因本件車禍受有前開傷害，則其傷害與被告之過失行
    為間顯有相當因果關係，被告自應負過失傷害之罪責，罪證
    明確，被告犯行堪以認定。
四、本件被告駕車肇事，致告訴人受傷，核其所為，係犯刑法第
    284 條第1 項前段之普通過失傷害罪。又被告在其犯行被有
    偵查犯罪職權之機關或公務員發覺前，即主動向到場處理之
    高雄市政府警察局交通大隊第十分隊員警陳振文自首，業據
    證人即前開警員陳振文及證人蔡金來於原審到庭證述屬實（
    見原審卷第68頁、第72頁），嗣並接受本件裁判，應依刑法
    第62條自首之例減輕其刑。
五、原審依刑法284 條第1 項前段、第62 條 前段、第41條第1
    項前段，罰金罰鍰提高標準條例第1 條前段、第2 條，並審
    酌被告前開過失之情節，告訴人就本件車禍之發生亦有疏失
    ，及告訴人受傷情形等一切情狀，量處處拘役55日，並依法
    諭知如易科罰金以300 元折算壹日之折算標準。認事用法尚
    無不合，量刑亦稱妥適，被告上訴意旨否認過失，空言指摘
    原判決不當，並無可取，為無理由，應予駁回。
六、查被告未曾受有期徒刑以上刑之宣告，有卷內前科表可查，
    因過失所犯本件之罪，民事部分已經賠償被害人，有和解筆
    錄可按，經此偵審程序教訓，應知警惕諒無再犯之虞，本院
    認所宣告之刑，以暫不執行為適當，併諭知緩刑二年，以勵
    自新。
據上論斷，應依刑事訴訟法第368 條、刑法第74條第1 款，判決
如主文。
本案經檢察官邱榮藏到庭執行職務。
中　　華　　民　　國　　94　　年　　2 　　月　　4　　日
　　　　　　　　　刑事第二庭    審判長法　官  林正雄
                                      法　官  黃壽燕
                                      法　官  陳啟造
以上正本證明與原本無異。
不得上訴。
中　　華　　民　　國　　94　　年　　2 　　月　　14　　日
                                      書記官  黃琳群
附錄本判決論罪之法條：
刑法287 條第1 項前段因過失傷害人者，處6 月以下有期徒刑、
拘役或500 元以下罰金。
